【裁判字號】    94,訴,1048
【裁判日期】    950915
【裁判案由】    確認債權不存在
【裁判全文】
臺灣士林地方法院民事判決              94年度訴字第1048號
原      告  丁○○
訴訟代理人  陳韋霖律師
被      告  陽信商業銀行股份有限公司
法定代理人  辛○○
訴訟代理人  庚○○
被      告  友邦國際信用卡股份有限公司
法定代理人  壬○○
訴訟代理人  癸○○
            丙○○
            甲○○
被      告  台新國際商業銀行股份有限公司
法定代理人  乙○○
訴訟代理人  己○○
            戊○○
上列當事人間確認債權不存在事件，本院於民國95年8 月25日言
詞辯論終結，判決如下：
    主  文
原告之訴駁回。
訴訟費用由原告負擔。
    事實及理由
一、原告起訴主張：原告日前接獲被告催繳信用卡款之通知，宣
    稱對原告有債權存在，令原告深感錯愕。經查，原告未曾向
    被告陽信商業銀行股份有限公司（以下簡稱：陽信銀行）申
    請信用卡，是被告陽信銀行主張核發予原告之信用卡，應係
    第三人冒名申請，其進而持卡代償原告當時對台新銀行之信
    用卡款，原告確不知情。況該第三人嗣係以「羅文清」之名
    簽帳消費，被告陽信銀行竟未察覺其情，而任其重覆持卡消
    費；是因此所生之信用卡款，自應由被告陽信銀行自行負擔
    ，而不能責由原告支付。次查，原告雖曾持用被告台新國際
    商業銀行股份有限公司（以下簡稱：台新銀行）所核發信用
    卡，然已經辦理停卡，且未曾申請復卡。被告台新銀行雖以
    復卡申請之電話錄音內容中申請復卡之人，對原告相關資料
    瞭若指掌，其時並有自稱「羅文清」之人參與對話之情，執
    為原告申請復卡之證明。然羅文清乃原告配偶，當然知悉原
    告相關資料，其若欲串通第三人冒名申請復卡，實輕而易舉
    。然被告台新銀行竟未盡查證義務，即輕易同意第三人申請
    復卡，此冒名申請復卡之風險應由被告台新銀行承擔，而不
    得要求原告負擔所生之信用卡債款。再查，原告向被告友邦
    國際信用卡股份有限公司（以下簡稱：友邦公司）所申辦之
    信用卡，於清償完畢後即已辦理停卡，且曾以電話確認無誤
    。是於停卡後所生之帳款，並非原告消費，原告更未曾將該
    卡交予訴外人羅文清或其他第三人使用。被告友邦公司雖抗
    辯：曾就93年12月15日持用信用卡之刷卡者進行三方通話以
    確認交易安全，並據該名刷卡者於電話中提供持卡人即原告
    之正確資料，故應為原告本人持卡消費云云；然第三人知悉
    原告之基本資料，並不表示原告即須負責清償所生信用卡債
    務。是如被告友邦公司欲請求原告負清償之責，自應就該等
    信用卡帳款確係原告持卡消費或原告將信用卡交付他人占有
    使用各節負舉證責任。至於原告雖為址設台北縣三重市○○
    街7 號1 樓怡味行股份有限公司（以下簡稱：怡味行）之代
    表人，然於93年10月以前，原告係於每日下午始至該址上班
    ，復因身罹疾病，自93年11月起即再未至該址上班。原告於
    上班期間亦從未接獲各被告郵寄至該址之信用卡消費帳單，
    對第三人冒名申請信用卡或申請復卡，確不知情。原告既未
    授權他人代為申辦信用卡，更未曾持卡消費或借款，自不應
    負擔對被告之債務。原告已一再將被冒名申辦持用信用卡之
    上情告知被告，然渠等均置之不理，且不斷向原告催繳信用
    卡款。是原告在私法上之地位確有受侵害之急迫危險。爰依
    民事訴訟法第247 條之規定提起本訴云云；並聲明：（一）
    確認被告陽信銀行對原告182,151 元債權不存在。（二）確
    認被告友邦公司對原告200,000 元債權不存在。（三）確認
    被告台新銀行對原告296,956 元債權不存在。
二、被告之抗辯：
  (一)被告台新銀行係以：原告向被告台新銀行申辦之信用卡係於
    93年11月23日辦理停卡；然原告已於93年12月10日以電話申
    請復卡並經核發被告台新銀行卡號0000-0000-0000-0000 之
    信用卡（以下簡稱：系爭台新信用卡），現尚積欠消費帳款
    為296,956 元。查於該申請復卡之電話談話中，被告台新銀
    行承辦人員已詳細與復卡申請人核對資料含原告之出生日期
    、手機號碼、公司、住家住址及聯絡人姓名等，所獲應答均
    與原告前留存資料相同無誤，而原告友人羅文清於被告台新
    銀行核對資料過程中，亦曾在電話一端告知係因與原告公證
    結婚需錢孔急始申請復卡。是上開信用卡應係原告本人向被
    告台新銀行申請復用無誤。嗣自93年11月起至94年9 月止，
    被告台新銀行均將信用卡各期帳單寄至原告之工作地點即台
    北縣三重市○○路7 號1 樓；倘該卡係遭他人冒名使用，原
    告自無於長達近一年期間內均未聲明異議之理。是原告主張
    ：係他人冒名申請復卡後持卡消費云云，洵無可採；系爭台
    新信用卡應係由原告本人使用，或由原告授權予第三人使用
    無疑。則原告自應依系爭台新信用卡會員約定條款之規定，
    就該卡所生之消費款項負清償責任。從而，原告主張被告台
    新銀行上開債權不存在並訴請確認，為無理由等語，資為抗
    辯；並聲明：原告之訴駁回。
  (二)被告陽信銀行以：原告係於92年9 月1 日持建物所有權狀、
    勞保投保資料及台新銀行白金卡等財力證明，與被告陽信銀
    行簽訂信用卡申請書，表明同意遵守信用卡約定條款之規定
    ，並領用威士信用卡（卡號：0000000000000000）；嗣該卡
    因於94年8 月9 日申請掛失，被告陽信銀行乃依信用卡約款
    第18條之規定，於94年8 月18日補發新卡威士卡（卡號：00
    00000000000000）供原告使用。而依上開約定條款之規定，
    原告得持卡代償他行積欠款項及於特約商店憑卡簽帳消費，
    並同意當期之應付帳款，應於當期繳款截止日即每月18日前
    向被告陽信銀行全部清償或以循環信用方式繳付最低應繳金
    額，逾期清償者，除喪失期限利益外，應另行給付原告自入
    帳日即每月3 日起至清償日止，按日息5.4/10000 計算之循
    環信用利息及自繳款截止日起至清償日止，按月依計入循環
    信用本金帳款之2.5 ％計收違約金，若債務人即原告連續發
    生遲繳狀況，則被告陽信銀行計收違約金以連續3 個月為上
    限。次查，原告已於92年9 月10日以上開威士信用卡代償其
    於台新銀行之140,000 元信用卡欠款；又於94年8 月19日至
    94 年8月29日之期間內，持補發之威士信用卡於「金倫商行
    - 小南國商行」及「怡味行」簽帳消費計10萬元，其中怡味
    行之負責人即為原告。另上開威士信用卡消費帳單之送達地
    址係於94年4 月25日辦理變更為台北縣三重市○○街7 號1
    樓，於94年8 月8 日再更改為台北市○○區○○路3 段185
    巷13弄14號1 樓，被告陽信銀行寄送補發新卡即以掛號函信
    送達該址，且有原告本人私章領卡紀錄可憑。又上開威士信
    用卡迄雖尚欠182,151 元，及其中161,513 元部分按約定計
    算之利息8,524 元及違約金12,114元未為給付；然自92年9
    月27日至94年9 月27日止之兩年期間，該卡信用卡款之繳款
    均為正常。是原告主張上開威士信用卡係他人冒名申請持用
    云云，並無可採。按信用卡之有效期間為2 年，於信用卡有
    效期間屆滿，如未依信用卡約定條款第22條終止契約者，被
    告陽信銀行依約應續發新卡供原告使用，如經掛失，依約定
    條款第18條之規定，被告陽信銀行亦需補發新卡予原告使用
    。是如原告無續用之意願，自須於有效期限屆滿前通知被告
    陽信銀行並將卡片截斷寄回以終止契約。而因本件原告並未
    通知終止系爭威士信用卡契約，其與被告陽信銀行間信用卡
    契約之法律關係自依舊存在。從而，原告應依信用卡契約之
    法律關係，就上開威士信用卡積欠之消費帳款負清償之責。
    原告以上開信用卡係他人冒名申請、原告未持卡消費為由，
    訴請確認被告陽信銀行對其上開債權不存在云云，自不應准
    許等語，資為抗辯；並聲明：原告之訴駁回。
  (三)被告友邦公司則稱：原告確曾向被告友邦公司申辦信用卡，
    經被告友邦公司核發信用卡（卡號：0000000000000000；以
    下簡稱：系爭友邦信用卡）後持卡簽帳消費；該卡目前積欠
    之帳款為本金20萬元，利息及違約金部分已經免除。次查，
    原告雖主張：於清償積欠之信用卡款後，已將系爭友邦信用
    卡交由訴外人羅文清辦理停用云云。然被告友邦公司確未曾
    接獲原告或訴外人羅文清終止信用卡使用契約之申請。按依
    雙方信用卡約定條款第24條第4 項規定：「持卡人得隨時以
    書面通知貴公司終止本約定條款」；第7 條第2 項第1 款則
    規定：「持卡人之信用卡屬於貴公司之財產... 」；是於持
    卡人要求終止信用卡使用契約時，需將現使用中之信用卡併
    同書面一起寄回，以避免終止契約後衍生無權占有之問題。
    查原告既未依上開約定方式通知終止信用卡使用契約，依前
    揭約款，自不生終止信用卡使用契約之效力。是其主張得對
    爾後所生之系爭友邦信用卡消費帳款免責云云，即無可採。
    再依上開信用卡約定條款第7 條第1 項第1 款前段規定：「
    貴公司依善良管理人之注意為持卡人處理使用信用卡交易款
    項之清償事宜... 」，及第2 項第1 款規定「持卡人之信用
    卡屬於貴公司之財產，持卡人應妥善保管及使用信用卡。貴
    公司僅授權正卡持卡人或附卡持卡人本人依本約定條款規定
    之方式，在信用卡有效期限內分別使用，不得讓與、轉借、
    提供擔保或以其他方式將信用卡之占有轉讓與第三人或交由
    其使用」。是被告友邦公司於93年12月15日，因系爭友邦信
    用卡簽帳交易金額達188,160 元，被告友邦公司所屬授權人
    員即與刷卡者進行電話通話以確認交易安全。其時刷卡者為
    女性，且對持卡人姓名、身分證字號、帳單地址、持卡數、
    繳款方式及手機號碼等，均能正確回答；於客觀上已足認刷
    卡者即為持卡人之原告本人無誤，並得排除由訴外人羅文清
    持用之可能。是被告友邦公司確已盡應盡之善良管理人注意
    義務。反觀原告既自承於系爭友邦信用卡尚未逾有效期限內
    ，即將該卡交付訴外人羅文清，已違反前揭信用卡約定條款
    第7 條第2 項第1 款之約定。自應依雙方信用卡約定條款第
    7 條第2 項第4 款：「持卡人違反本項第1 款至第3 款約定
    致生之應付帳款者，應對其負清償責任，並應負擔貴公司因
    此所生之一切損失」之約定，就因此所生之卡債負清償之責
    。再者，原告已自承訴外人羅文清曾冒原告名義向訴外人玉
    山銀行申辦貸款，則更應將其名下所屬個人證明文件及信用
    卡等妥善保管；然竟反將系爭友邦信用卡交予羅文清使用，
    難謂無故意或重大過失。是依上開信用卡約定條款第7 條第
    2 項第5 款：「除第7 條第2 項第4 款規定以外，持卡人經
    貴公司發現故意或重大過失或有違反誠實信用原則之行為者
    ，貴公司所受之一切與所支出的一切費用，持卡人應負清償
    責任」之規定，原告亦應負擔系爭友邦信用卡之帳款清償之
    責。是原告訴請確認被告友邦公司對其20萬元債權不存在，
    自無理由等語，資為抗辯；並聲明：原告之訴駁回。
三、以下茲就被告對原告之信用卡債權是否存在，分別論述之：
  (一)被告台新銀行信用卡部分：
    經查，原告曾於91年12月間向被告台新銀行申請並取得信用
    卡，嗣已於93年11月23日辦理停卡；而系爭台新信用卡則係
    被告台新銀行依復卡申請所核發之新卡，目前積欠之消費帳
    款為296,956 元；其中預借現金交易係以持卡之人以輸入密
    碼之方式完成交易；於94年9 月4 日在「金倫商行─285 餐
    廳」刷卡簽單上之簽名則為「羅文清」；持卡辦理預借現金
    監視畫面所顯示者亦為羅文清；又系爭台新信用卡自93年11
    月至94年7 月止，信用卡消費帳單寄送地點為台北縣三重市
    ○○街7 號1 樓，所設定特定消費之簡訊傳送手機號碼為09
    53****77，住家電話為02-89*** *08，公司電話為02-29***
    *38 等情，已為原告及被告台新銀行所不爭執（見本院95年
    6 月23日、95年8 月25日言詞辯論筆錄），並有被告台新銀
    行所提出信用卡簡易申請書（白金卡）、信用卡消費明細表
    、信用卡消費簽單、信用卡消費帳單及預借現金監視器畫面
    等件（均影本）在卷可稽，應與事實相符。且經本院於95年
    6 月23日言詞辯論期日協商兩造確認爭點為：
    原告是否曾於93年12月10日以電話向被告台新銀行申請信
      用卡復卡？
    原告應否就系爭台新信用卡上開消費帳款負清償之責？
  1.經查，被告台新銀行抗辯：原告就其於被告台新銀行申辦領
    取之信用卡雖曾辦理停用，然已於93年12月10日以電話申請
    復卡乙節，已據其提出復卡電話錄音帶乙只及譯文乙份以為
    證明。原告雖否認曾申請復卡，並否認為上開電話錄音中申
    請復卡之人。然經本院於95年3 月28日言詞辯論期日當庭播
    放勘驗該錄音帶結果，其錄音內容與卷附錄音譯文相符；原
    告對在電話中申請復卡之女聲就被告台新銀行人員所作詢答
    內容之正確性，亦無爭執（見本院95年5 月9 日言詞辯論筆
    錄）。審酌該錄音紀錄內申請復卡之女聲與原告聲音語氣不
    僅相仿；於答詢時就有關原告出生年月日、帳單地址（即公
    司及住家之地址）、聯絡電話（手機0000000000、公司電話
    00000000、住家電話更改為00000000）之基本資料，乃至停
    用前信用卡帳款繳納之方式（全額繳款、無自動轉帳銀行）
    、申請書上填載之聯絡人（郭瓊懌）及保證人（張耀忠）之
    姓名、原告父親姓名（林文夫）之各項詢問，均能即時應對
    ，並主動提供男友羅文清為聯絡人，進而表示可提供結婚公
    證書以為審核；而電話中自稱為「羅文清」之男聲，更聲稱
    係為與原告公證結婚需用金錢始申請信用卡復用之情；以及
    原告與訴外人羅文清確於93年11月20日結婚，乃原告之配偶
    ，手機0000000000為原告申請之手機號碼，亦為原告所使用
    中各節，復為原告自承明確（見本院95年6 月23日、95 年8
    月25日言詞辯論筆錄）。並衡諸上開以電話申請復卡之人如
    非原告本人或所授權之人，應不致對一般人難以查知之個別
    信用卡申請資料填載內容、繳款方式，乃至原告個人生活及
    交友近況瞭若指掌之常情；堪認原告主張：系爭信用卡係由
    他人冒名為復卡之申請云云，尚無足採取；原告聲請就上開
    錄音紀錄送請內政部警政署刑事警察局進行聲紋比對，亦核
    無必要。查原告既已向被告台新銀行為復卡之申請並獲發系
    爭台新信用卡；堪認渠等間信用卡契約之法律關係確已有效
    成立無疑。
  2.次查，被告台新銀行所提供系爭台新信用卡於94年9 月4日
    在「金倫商行─285 餐廳」刷卡消費簽單上之簽名為「羅文
    清」，而持卡辦理預借現金監視畫面顯示持卡者亦為羅文清
    乙節，固有上開消費簽單及監視畫面影本為證；則原告主張
    ：上開信用卡消費帳款並非原告本人持卡消費等語，固非全
    然無據。然按，依被告台新銀行與原告間信用卡會員約定條
    款第7 條第2 項、第3 項規定：「持卡人之信用卡屬於貴行
    之財產，持卡人應妥善保管及使用信用卡。貴行僅授權正卡
    持卡人或附卡持卡人本人在信用卡有效期限內分別使用，不
    得讓與、轉借、提供擔保或以其他方式將信用卡之占有轉讓
    予第三人或交由其使用；持卡人使用自動化設備辦理預借現
    金、使用信用卡辦理電話語音預借現金及網路預借現金、或
    進行其他交易，就其交易密碼或其他辯識持卡人同一性（包
    括但不限於電話服務密碼、網路銀行密碼）之方式，應予以
    保密，不得以任何方式使第三人知悉」；同條第5 項則規定
    ：「持卡人違反第2 項至第4 項約定致生之應付帳款者，亦
    應對之負清償責任」。另上開約定條款第19條第1 項第1款
    規定：「持卡人之信用卡如有遺失、被竊、被搶、詐欺或其
    他遭持卡人以外之第三人占有之情形（以下簡稱遺失或被竊
    等情形），應立即以電話或其他方式通知貴行或其他經貴行
    指定機構辦理掛失停用手續，... ，且持卡人應於受理掛失
    手續日起7 日內向當地警察機關報案並檢具報案證明文件補
    行通知貴行」；同條項第2 款並規定：「持卡人辦理掛失停
    用手續後，且無下列第1 款至第7 款事由之一者，持卡人自
    該卡發生遺失或被竊等情形時起（在自動化設備預借現金部
    分仍自持卡人辦理掛失停用手續時起）被冒用所發生之損失
    ，概由貴行負擔：(1)第三人之冒用為持卡人容許或故意將信
    用卡交其使用者；(2)持卡人因故意或重大過失將使用自動化
    設備辦理預借現金、使用信用卡辦理電話語音預借現金及網
    路預借現金、使用信用卡辦理電話語音預借現金及網路預借
    現金、或進行其他交易等之交易密碼或其他辨識持卡人同一
    性之方式使第三人知悉者；(3)持卡人與第三人或特約商店偽
    造不實交易行為或共謀詐欺者；(4)持卡人得知信用卡遺失或
    被竊等情形而怠於立即通知貴行，或持卡人發生信用卡遺失
    或被竊等情形後，自當期繳款截止日起已逾20日仍未通知貴
    行者；(5)持卡人未依第一項約定向當地警察機構報案並檢具
    報案證明文件之行通知貴行者；(6)... ；(7)... 」。是原告
    所持有系爭台新信用卡如有遺失或被竊等情況，自應依上開
    信用卡會員約定條款為掛失及報案之手續；且於辦理掛失停
    用手續後，始得將該卡發生遺失被竊等情形時起被冒用之損
    失，歸由被告台新銀行負擔甚明。惟查，依被告台新銀行所
    提供信用卡消費帳單所示，自系爭台新信用卡復卡核發後至
    94年8 月29日止，系爭信用卡消費帳款繳款情形均屬正常；
    而至94年7 月份之消費帳單，寄送地址均為原告於復卡申請
    時自行指定之台北縣三重市○○街號1 樓；該址即為原告任
    職負責人之怡味行公司址乙節，亦如前述。而上開信用卡會
    員約定條款第13條復規定：「... 如持卡人於當期繳款截止
    日起7 日前仍未收到帳單，應即向貴行查詢，並得請求以掛
    號郵件、普通郵件、傳真或其他適當方式補送，其費用由貴
    行負擔；信用卡持卡人於申請表格所載之聯絡地址或其他聯
    絡方式有所變更而未通知貴行者，則以最後通知之聯絡地址
    或申請表格上所載聯絡地址為貴行應為送達之處所；貴行將
    業務上有關文書或應為之通知，向持卡人最後通知之聯絡地
    址或申請表格所載聯絡地址發出後，經通常郵遞之期間，即
    視為已合法送達」。則原告空言主張：自93年11月起已未至
    怡味行上址上班，故未曾收受消費帳單之送達，致對系爭台
    新信用卡已復卡及其後之簽帳消費，毫無所悉云云，自無足
    採取。然原告迄今不僅未就系爭台新信用卡辦理掛失及報案
    失竊之處理；另依卷附消費明細表所示，訴外人羅文清更曾
    於94年5 月16日至94年8 月1 日數次輸入持卡人之原告依約
    不得使任何第三人知悉之正確密碼以辦理預借現金成功。以
    上已堪認被告台新銀行抗辯：系爭台新信用卡實係原告容許
    或故意由訴外人羅文清使用等語，應非無稽。且依上開信用
    卡會員約定條款第7 條第5 項、第19條第1 項第2 款第1 點
    之約定，原告仍應就系爭台新信用卡消費帳款負清償之責甚
    明。再者，縱認原告並無容許或故意將系爭台新信用卡交予
    訴外人羅文清使用，然其既於系爭台新信用卡發生遺失、被
    竊等情事後，未立即通知被告台新銀行並辦理掛失停用手續
    ，且於各期繳款截止日起已逾20日仍未通知被告台新銀行；
    則依上開信用卡會員條款第19條第1 項第2 款第4 點之約定
    ，有關系爭台新信用卡被冒用之損失，仍應由持卡人即原告
    負責，亦無可疑。至於上開信用卡會員約定條款第7 條第1
    項、第9 條第3 項第4 點雖分別有「貴行應以善良管理人之
    注意為持卡人處理使用信用卡交易款項之清償事宜」、「持
    卡之人在簽帳單上之簽名與信用卡上之簽名不符、持卡之人
    與信用卡上之照片不符，或得以其他方式證明持卡之人非貴
    行同意核發信用卡之本人者，特約商店得拒絕接受持卡人使
    用信用卡交易」之約定。然查，信用卡申請人於取得信用卡
    後，於信用卡上實際所為之簽名為何，原非信用卡公司所得
    知悉；則系爭台新信用卡上之簽名為原告姓名、或「羅文清
    」，抑或為其他，衡情均非無可能。原告既未能提供系爭台
    新信用卡以核對各筆消費簽單上之簽名與信用卡上簽名是否
    相符，自難徒以上開94年9 月4 日系爭台新信用卡消費簽單
    上之簽名為「羅文清」，即認被告台新銀行及其特約商店為
    持卡人之原告處理使用信用卡交易款項之清償事宜有違背善
    良管理人注意義務可言。從而，原告主張被告台新銀行對其
    系爭台新信用卡消費帳款296,956 元應不存在云云，洵屬無
    據。
  (二)被告陽信銀行信用卡部分：
    經查，由被告陽信銀行所核發之威士信用卡（卡號：000000
    0000000000）係於92年9 月1 日以原告之名申請，該信用卡
    及消費帳單之寄送地點經申請人指定為原告擔任負責人之怡
    味行公司址即台北縣三重市○○街75號1 樓，嗣於94年4 月
    25日辦理帳單送達地址變更為台北縣三重市○○街7 號1 樓
    即怡味行現址；於94年8 月8 日再更改帳單寄送地址為台北
    市○○區○○路3 段185 巷13弄14號1 樓，被告陽信銀行並
    於94年8 月18日將補發之新卡（卡號：0000000000000000）
    寄送該址；又上開信用卡自92年9 月10日起至94年9 月27日
    止之繳款情形均正常；惟於94年8 月19日至94年8 月29日經
    持於「金倫商行- 小南國商行」及「金倫商行─怡味行」之
    簽帳消費款計10萬元，則未獲清償，且上開信用卡消費簽單
    上之簽名為「羅文清」；而包括上開消費帳款在內，系爭信
    用卡迄尚積欠之債款為182,151 元，及其中161,513 元自94
    年12月4 日起至清償日止，按年息19.71 ％計算之利息，並
    自94年12月19日起，連續3 個月依上開本金帳款之2.5 ％計
    算之違約金即12,114元等情，已為被告陽信銀行及原告所不
    爭執（見本院95年6 月23日、95年8 月25日言詞辯論筆錄）
    ，並有信用卡申請書、信用卡帳單、信用卡消費簽單、掛號
    函件區段投遞簽收清單、郵件查單等件（均影本）存卷為證
    ，應堪信為真實。且渠等經於95年6 月23日言詞辯論期日協
    商確認爭點為：
    原告是否曾於92年9 月1 日申請上開威士信用卡，且於94
      年8 月9 日申請掛失後，由被告陽信銀行於94年8 月18日
      補發新卡？
    原告是否曾持掛失前之威士信用卡於92年9 月10日代償其
      對於台新銀行140,000 元之信用卡欠款？
    原告應否就系爭威士信用卡上開消費款負清償之責？
  1.經查，被告陽信銀行抗辯：原告係於92年9 月1 日持建物所
    有權狀、勞保投保資料及台新銀行白金卡等財力證明，與被
    告陽信銀行簽訂信用卡申請書，表明同意遵守信用卡約定條
    款之規定，並領用系爭威士信用卡；因該卡於94年8 月9 日
    經申請掛失，被告陽信銀行已依信用卡約款第18條之規定，
    於94年8 月18日補發新卡予原告使用；原告並曾於92年9 月
    10日持被告陽信銀行上開威士信用卡代償其於台新銀行之14
    0,000 元信用卡債款等情，已據其提出建物所有權狀、勞工
    保險被保險人投保資料表、台新銀行信用卡正反面、信用卡
    申請書、郵局劃撥儲金存款收據、歷史帳單彙總查詢、信用
    卡消費簽單、掛號函件區段投遞簽收清單、掛號郵件查單影
    本、單月帳務資料查詢、應收帳務明細查詢、信用卡消費帳
    單等件（均影本）為證。衡諸上開申請資料中記載申請人即
    原告之年籍基本資料、工作地點（怡味行）、親友資料（兄
    長林立杰、好友張耀忠）各節，均正確無訛；其上申請人即
    原告之簽名，與徵信資料中原告持有另枚台新銀行信用卡影
    本背面簽名筆跡亦相符合；而所提供徵信資料尚包括原告所
    有之建物所有權狀、投保資料表等重要財產文件在內；衡情
    均非原告及其授權以外之人所能輕易查悉並取得。並參酌上
    開威士信用卡於核卡後確已於92年9 月10日持以代償原告個
    人申辦之台新銀行信用卡債140,000 元乙節，已如前述；原
    告對該高額代償資金之來源，實難謂毫不知情。是原告主張
    ：上開威士信用卡係遭人冒名申領云云，尚難憑採；是於被
    告陽信銀行依原告之申請核發上開信用卡予原告時，渠等間
    系爭威士信用卡契約之法律關係應即有效成立，已堪予認定
    。次查，依卷附被告陽信銀行與原告間信用卡約定條款第18
    條規定：「持卡人發生信用卡遺失或被竊等情形或污損、消
    磁、刮傷、滅失或其他原因致令不堪使用，貴行得依持卡人
    之申請補發新卡，但持卡人應將不堪使用之信用卡截斷掛號
    寄回貴行；貴行於信用卡有效期間屆滿時，如未依第22條終
    止契約者，應續發新卡供持卡人繼續使用；貴行信用卡有效
    間屆滿前，持卡人如無續用之意願，須於有效期限屆滿前，
    或於接獲續發新卡後7 日內，通知並將卡片截斷掛號寄回貴
    行終止本契約，無須說明理由及負擔任何費用或價款，已使
    用核發新卡者，不在此限」。則被告陽信銀行因原核發信用
    卡於94年8 月間掛失，即於94年8 月18日將新卡補發寄送予
    原告之所為，即與上開兩造間信用卡約款約定相符，而未影
    響雙方所成立信用卡契約之法律關係之存續，亦甚明瞭。又
    被告陽信銀行所補發之新卡係寄至台北市○○區○○路三段
    185 巷13弄14號1 樓，並經持用原告個人私章領取乙節，復
    有掛號函件區投遞簽收清單及傳真查詢國內各類掛號郵件查
    單影本各乙紙足據。從而，原告主張：並未向被告陽信銀行
    申請上開威士信用卡，亦未收受新卡之送達云云，均不足採
    取。
  2.次查，系爭威士信用卡於94年8 月19日、94年8 月21日、94
    年8 月27日及94年8 月29日在「金倫商行─小南國」、「金
    倫商行─怡味行」之消費簽單上之簽名均為「羅文清」之事
    實，有上開各紙消費簽單影本為證；是原告主張：上開威士
    信用卡積欠之消費帳款並非原告本人持卡消費等語，衡情固
    非無稽。然查，被告陽信銀行與原告間信用卡約定條款第17
    條第1 項第1 款規定：「持卡人之信用卡如有遺失、被竊、
    被搶、詐欺或其他遭持卡人以外之第三人占有之情形（以下
    簡稱遺失或被竊等情形），應儘速以電話或其他方式通知貴
    行或其他經貴行指定機構辦理掛失停用手續，... 」。而「
    持卡人自辦理掛失停用手續起被冒用之損失，概由貴行負擔
    。但有下列情形之一者，持卡人仍應負擔辦理掛失停用手續
    後被冒用之損失：(1)第三人之冒用為持卡人容許或故意將信
    用卡交其使用者；(2)持卡人因故意或重大過失將使用自動化
    設備辦理預借現金或進行其他交易等之交易密碼或其他辨識
    持卡人同一性之方式使第三人知悉者；(3)持卡人與第三人或
    特約商店偽造不實交易行為或共謀詐欺者。」，「辦理掛失
    手續前持卡人被冒用之自負額以新台幣3,000 元為上限，但
    有下列情形之一者，持卡人免負擔自負額：(1)持卡人於辦理
    信用卡掛失手續起前24小時以後被冒用者；(2)冒用者在簽單
    上之簽名，以肉眼即可辨識與持卡人之簽名顯不相同或以善
    良管理人之注意而可辨識與持卡人之簽名不相同者；(3)持卡
    人於2 年內未有失卡紀錄者（在自動化設備辦理預借現金部
    分，持卡人辦理掛失手續前之冒用損失，由持卡人負擔，不
    適用本項自負額之約定）」，「持卡人有本條第2 項書及下
    列情形之一者，且貴行能證明已盡善良管理人之注意義務者
    ，其被冒用之自負額不適用前項約定：(1)持卡人得知信用卡
    遺失或被竊等情形而怠於立即通知貴行，或持卡人發生信用
    卡遺失或被竊等情形後，自當期繳款截止日起已逾20日仍未
    通知貴行者；(2)... (3)... 」，上開信用卡約款第17條第2
    項、第3 項及第4 項亦約定甚明。是原告所持有系爭威士信
    用卡如有遺失或被竊等情況，自應由原告依上開條款之規定
    辦理掛失停用之手續；且於辦理掛失停用手續後，始得依上
    開約定將信用卡掛失前後所遭受冒用之損失，主張歸由被告
    陽信銀行負擔甚明。而查，上開威士信用卡自核卡以來之信
    用卡消費帳單均依原告申請書指定之地址及事後辦理變更之
    地址寄送；而迄94年7 月止，系爭威士信用卡之繳款亦屬正
    常各節，有系爭威士信用卡消費帳單影本在卷可稽。又上開
    帳單寄送地址既為原告於申請時所自行指定，併參諸上開信
    用卡約定條款第12條：「如持卡人於當期繳款截止日起7 日
    前，仍未收到交易明細暨繳款通知書，應即向貴行查詢，並
    得請求以掛號郵件、普通郵件、傳真或其他適當方式補送，
    其費用由貴行負擔；否則因遲誤繳款期限所衍生之費用（如
    違約金、利息或其他費用等）由持卡人自行負擔；信用卡持
    卡人於申請表格所載之連絡地址或其他聯絡方式有所變更而
    未通知貴行者，則以最後通知之連絡地址或申請表格上所載
    連絡地址為貴行應為送達之處所。貴行將業務上有關文書或
    應為之通知，向持卡人最後通知之連絡地址或申請表格所載
    連絡地址發出後，經通常郵遞之期間，即視為已合法送達」
    之約定，則原告否認曾收受上開威士信用卡帳單之送達，自
    無足採取。再衡諸數次以「羅文清」之名簽帳消費所在之特
    約商店「怡味行」乃原告任職負責人之公司；是原告對系爭
    威士信用卡於核卡後持續經持用之事實及因持卡消費所生之
    各筆消費帳款，實難諉為不知。然原告迄今竟未就上開威士
    信用卡辦理掛失停用手續；堪認被告陽信銀行抗辯：系爭威
    士信用卡係由原告及其授權之人持用等語，洵屬有據；且原
    告自應依信用卡契約之法律關係及上開約定條款之約定，就
    所生消費帳款負清償之責。況縱認原告並無容任或故意使第
    三人占有使用系爭威士信用卡之情形，其顯然亦有知悉系爭
    威士信用卡遺失或被竊等情況，而怠於通知被告陽信銀行，
    及自當繳款截止日起已逾20日仍未通知被告陽信銀行之情事
    。則依上開信用卡約定條款第17條第4 項之約定內容，原告
    就系爭威士信用卡辦理掛失停用手續前被冒用之損失，亦未
    能主張3,000 元自負額之限制甚明。再查，系爭威士信用卡
    未獲清償之上開消費帳單簽單上持卡人簽名雖為「羅文清」
    ；然因原告並未能提供系爭威士信用卡以核對該等消費簽單
    上之簽名與該信用卡上簽名是否相符，自難認被告陽信銀行
    及其特約商店為持卡人之原告處理使用信用交易款項之清償
    事宜時，有對冒用者在簽單上之簽名、以肉眼即可辨識與持
    卡人之簽名顯不相同或以善良管理人之注意而可辨識與持卡
    人之簽名不相同，仍同意由冒用人持卡消費而違背善良管理
    人之注意義務可言。從而，原告主張被告陽信銀行對其信用
    卡債權182,151 元並不存在云云，自無可採。
  (三)被告友邦公司信用卡部分：
    經查，原告曾於92年3 月間向被告友邦公司申請核發系爭友
    邦信用卡。該卡經持用積欠之消費款為本金20萬元，至於利
    息及違約金已由友邦公司免除等情，已為兩造所不爭執（見
    本院95年6 月23日、95年8 月25日言詞辯論筆錄），並有信
    用卡申請書影本、消費明細表等件（均影本）為證，應與事
    實相符。且經於本院95年6 月23日言詞辯論期日協商原告與
    被告友邦公司確認爭點為：
    原告是否已就系爭友邦信用卡辦理停卡？
    於93年12月15日，因系爭友邦信用卡消費金額達188,160
      元，由被告友邦公司人員進行電話通話確認之刷卡者是否
      為原告？
    原告應否就系爭友邦信用卡上開消費款負清償之責？
  1.經查，原告主張：於被告友邦公司申辦之系爭友邦信用卡，
    已委請訴外人羅文清辦理停用並經電話確認云云，已為被告
    友邦公司否認。且查，系爭友邦信用卡於93年12月15日因簽
    帳消費金額達188,160 元，曾由被告友邦公司與特約商店聯
    絡，並當場由被告友邦公司人員與刷卡者進行電話確認交易
    安全，因刷卡者詢答無誤，始核准該筆交易乙節，已據被告
    友邦公司提出電話錄音帶乙只及譯文乙份以為證明。原告雖
    否認曾持卡簽帳該筆消費，並否認為上開電話錄音中持卡消
    費之人。然經本院於95年8 月25日當庭播放並勘驗該錄音帶
    結果，其內容確與卷附錄音譯文相符；原告對該於電話中申
    請復卡之女聲對被告友邦公司人員所作詢答內容之正確性，
    亦無爭執（見本院95年8 月25日言詞辯論筆錄）。而審酌該
    錄音紀錄內申請復卡之女聲與原告聲音語氣相仿；且於答詢
    時就有關原告身分證號碼、帳單地址即台北縣三重市○○街
    7 號、聯絡電話（手機0000000000）之基本資料，乃至持有
    友邦公司信用卡數、信用卡帳款繳納之方式（由男友繳納）
    之不易為他人所知之各項詢問，均能即時應對正確；堪認被
    告友邦公司抗辯：上開交易之持卡消費者即為原告，並未停
    卡等語，應非無稽。原告對已就系爭友邦信用卡辦理停卡乙
    節，既未能舉證以實其說；則被告友邦公司抗辯：系爭友邦
    信用卡契約之法律關係並未終止等語，已堪憑採。從而，原
    告是否應就該信用卡消費帳款負清償之責，自應依其與被告
    友邦公司間信用卡契約之法律關係定之，已無可疑。
  2.次查，原告雖主張：上開信用卡消費帳款並非原告本人持卡
    消費，而係遭第三人冒用云云；惟此亦為被告友邦公司否認
    。且按，被告友邦公司信用卡約定條款第7 條第第2 項第1
    款規定：「持卡人之信用卡屬於貴公司之財產，持卡人應妥
    善保管及使用信用卡。貴公司僅授權正卡持卡人或附卡持卡
    人本人依本約定條款規定之方式，在信用卡有效期限內分別
    使用，不得讓與、轉借、提供擔保或以其他方式將信用卡之
    占有轉讓予第三人或交由其使用」；同條項第4 款規定：「
    持卡人違反本項第1 款至第3 款約定致生之應付帳款者，應
    對其負清償責任」。另上開約定條款第19條第1 項並規定：
    「持卡人之信用卡如有遺失、被竊、被搶、詐欺或其他遭持
    卡人以外之第三人佔有之情形（以下簡稱遺失或被竊等情形
    ），應儘速以電話或其他方式通知貴公司或其他經貴公司指
    定機構辦理掛失停用手續，... 」；同條第2 項約定：「持
    卡人辦理掛失停用手續後，持卡人自發生信用卡遺失或被竊
    等情形時起（在自動化設備預借現金部分仍自持卡人辦理掛
    失停用手續時起），被冒用所發生之損失，概由貴公司負擔
    ；但如有下列情形，不在此限；(1)第三人之冒用為持卡人容
    許或故意將信用卡交其使用者；(2)持卡人因故意或重大過失
    將使用自動化設備辦理預借現金、或進行其他交易之交易密
    碼或其他辨識持卡人同一性之方式使第三人知悉者；(3)持卡
    人與第三人或特約商店偽造不實交易行為或共謀詐欺者。」
    ，同條第3 項規定：「如有下列事由之一者，貴公司如能證
    明已盡善良管理人之注意義務時，僅負擔持卡人自辦理掛失
    停用手續後被冒用所發生之損失：(1)持卡人得知信用卡遺失
    或被竊等情形而怠於立即通知貴公司，或持卡人發生信用卡
    遺失或被竊等情形後，自當期繳款截止日起已逾20日者；..
    . 」。是原告依上開約定，對系爭友邦信用卡自應負妥善保
    管之責，而不得交由其他人占有使用，且於該卡發生遺失或
    被竊等情，更應依約及時辦理掛失停用手續，始得將該卡被
    冒用所發生之損失，歸由被告友邦公司負擔甚明。然查，原
    告於申請系爭友邦信用卡時所指定消費帳單送達地址即為原
    告任職負責人之怡味行所在之台北縣三重市○○街7 號乙節
    ，有信用卡申請書影本乙紙可憑。而有關系爭友邦信用卡之
    消費帳款自核卡持用以來至94年8 月1 日止，均有繳款之紀
    錄之情，則有被告友邦公司所提供消費明細表乙紙為證。上
    開消費明細更顯示，於94年6 月11日、94年8 月5 日，該卡
    係持於「元億商行─怡味行」、「金倫商行─怡味行」為簽
    帳消費；衡諸怡味行乃原告任職代表人之公司，則原告對系
    爭友邦信用卡經持續使用所產生之各筆消費帳款，更難諉為
    不知。然原告迄今竟未就系爭友邦信用卡辦理掛失停用手續
    ；並審酌系爭友邦信用卡於93年12月15日所進行金額達188,
    160 元簽帳交易，已由被告友邦公司即時進行電話交易安全
    確認刷卡者即持卡人之原告乙節，復如前述。自堪認被告友
    邦公司抗辯；系爭友邦信用卡係由原告自行持用或授權容許
    他人使用等語，應堪採取；且依上開信用卡約定條款第7條
    第2 項第1 款、第4 款及第19條第2 項第1 款之約定，原告
    仍應就系爭友邦信用卡消費帳款負清償之責，洵堪認定。
四、綜上所述，原告請求確認被告陽信銀行對原告182,151 元債
    權、被告友邦公司對原告200,000 元債權及被告台新銀行對
    原告296,956元債權不存在，均無理由，應予駁回。
五、因本件事證已臻明確，兩造其餘主張、陳述及所提之證據，
    經審酌均與判決結果不生影響，爰不一一論列，附此敘明。
六、據上論結，原告之訴為無理由，依民事訴訟法第78條判決如
    主文。
中    華    民    國    95    年    9     月    15    日
                  民事第二庭  法  官  李瑜娟
以上正本證明與原本無異。
如對本判決上訴須於判決送達後20日內向本院提出上訴狀。
中    華    民    國    95    年    9     月    18    日
                              書記官  李秀蘊


司法院資訊處製作；財團法人民間司法改革基金會備份。
